【裁判字號】    99,監宣,198
【裁判日期】    991117
【裁判案由】    監護宣告
【裁判全文】
臺灣臺南地方法院民事裁定            99年度監宣字第198號
聲  請  人  臺南縣政府
法定代理人  乙○○
代  理  人  李慧千律師
上列聲請人聲請監護宣告事件，本院裁定如下：
    主      文
宣告甲○○（男、民國○○年○月○○日生、身分證統一編號：Ｚ0000
00000號）為受監護宣告之人。
選定臺南縣政府為受監護宣告之人之監護人。
指定李慧千律師為會同開具財產清冊之人。
聲請程序費用新臺幣壹仟元由受監護宣告之人甲○○負擔。
    理      由
一、本件聲請意旨略以：甲○○於民國98年8月1日騎乘腳踏車與
    人發生擦撞而跌倒受傷，經人送往柳營奇美醫院治療，治療
    後，疑似腦出血導致神經退化，四肢無法正常行動，大小便
    無法自理，講話不清晰，意識亦不慎清楚。經醫院評估甲○
    ○身體狀況需要接受醫院繼續治療，目前安置於署立新營醫
    院。甲○○未婚、無子女，有1名哥哥及姪女仳鄰而居，但
    甲○○與哥哥及姪女感情不睦，無人願意協助甲○○。經社
    工人員訪視甲○○住處時，發現甲○○家中有銀行存簿，存
    款新台幣（下同）37萬元，現金9,500元，及借錢給人之借
    據。本件甲○○有前述意識不清楚之心智缺陷，致不能為意
    思表示或受意思表示，聲請人爰依民法第14條第1項之規定
    聲請鈞院對甲○○為監護宣告，並請求鈞院選任聲請人為甲
    ○○之監護人，幫忙監護人之生活、護養療治及其財產管理
    等語。
二、按對於因精神障礙或其他心智缺陷，致不能為意思表示或受
    意思表示，或不能辨識其意思表示之效果者，法院得因本人
    、配偶、四親等內之親屬、最近一年有同居事實之其他親屬
    、檢察官、主管機關或社會福利機構之聲請，為監護之宣告
    ，民法第14條第1項定有明文。經查：
（一）聲請人為臺南縣政府，依身心障礙者權益保障法第2條第1
      項之規定，為身心障礙者權益保障社會福利之主管機關，
      則依上開規定，本件聲請人聲請對甲○○為監護之宣告，
      自屬有據。
（二）再者，甲○○罹患腦部病態之事實，業據聲請人提出行政
      院衛生署新營醫院診斷書1件為憑，復經鑑定人即財團法
      人臺灣省私立臺南仁愛之家附設精神療養院施仁雄醫師鑑
      定結果：「一般醫學檢查：個案意識呈呆僵狀態，對問話
      無法回答，必須靠他人協助下可進食、鼻胃管幫忙進食、
      靠氣管內管幫忙呼吸，四肢變形無力，無法自我行動，大
      小便及個人衛生須他人完全協助。精神檢查方面：個案的
      注意力、判斷能力、對人、時、地的定向感、記憶能力、
      計算能力及抽象思考能力均有明顯缺失。並有因心智缺陷
      ，致不能為意思表示或受意思表示，或不能辨識其意思表
      示之效果者。基於受鑑定人有腦病變之其他心智缺陷，致
      不能為意思表示或受意思表示、不能辨識其意思表示之效
      果，且接受治療後回復可能性甚低，因而不能管理自己財
      產。」等情，有本院99年10月20日監護宣告訊問筆錄、精
      神鑑定報告書各1份在卷可稽。
（三）基上，顯見依甲○○之現況，已因心智缺陷致不能為意思
      表示或受意思表示、不能辨識其意思表示之效果，核與民
      法第14條第1項得為監護之宣告之規定相符，故聲請人聲
      請對甲○○為監護之宣告為有理由，應予准許，爰裁定如
      主文第1項所示。
三、復按受監護宣告之人應置監護人。法院為監護之宣告時，應
    依職權就配偶、四親等內之親屬、最近一年有同居事實之其
    他親屬、主管機關、社會福利機構或其他適當之人選定一人
    或數人為監護人，並同時指定會同開具財產清冊之人。法院
    為前項選定及指定前，得命主管機關或社會福利機構進行訪
    視，提出調查報告及建議，監護之聲請人或利害關係人亦得
    提出相關資料或證據，供法院斟酌；法院選定監護人時，應
    依受監護宣告之人之最佳利益，優先考量受監護宣告之人之
    意見，審酌一切情狀，並注意下列事項：(一)受監護宣告之人
    之身心狀態與生活及財產狀況。(二)受監護宣告之人與其配偶
    、子女或其他共同生活之人間之情感狀況。(三)監護人之職業
    、經歷、意見及其與受監護宣告之人之利害關係。(四)法人為
    監護人時，其事業之種類與內容，法人及其代表人與受監護
    宣告之人之利害關係；照顧受監護宣告之人之法人或機構及
    其代表人、負責人、或與該法人或機構有僱傭、委任或其他
    類似關係之人，不得為該受監護宣告之人之監護人。民法第
    1110條、第1111條、第1111條之1、第1111條之2定有明文。
    本件甲○○既經為監護之宣告，則本院自應選任監護人。查
    ：
（一）本件受監護宣告人甲○○未婚、無子女、父母已歿，受監
      護宣告人甲○○雖與其一名兄長及姪女仳鄰而居，然渠等
      與受監護宣告人甲○○感情不睦，並無意願協助照顧。本
      院衡以聲請人即臺南縣政府，依身心障礙者權益保障法第
      2條第1項之規定，為身心障礙者權益保障社會福利之主管
      機關，其有社福、法制等專責單位，對身心障礙之病人提
      供保護、服務及照顧等事務最為熟悉，是基於受監護宣告
      之人甲○○之最佳利益考量，由聲請人即臺南縣政府擔任
      受監護宣告人甲○○之監護人，應符合受監護宣告人甲○
      ○之最佳利益，爰選定聲請人即臺南縣政府為受監護宣告
      之人甲○○之監護人。
（二）又揆諸民法第1111條第1項法院指定會同監護人開具財產
      清冊之人之立法理由，係為在選定監護人時，應同時指定
      會同開具財產清冊之人，以實施監督之目的，準此，本院
      既已選定聲請人即臺南縣政府為受監護宣告之人甲○○之
      監護人，自有依上揭規定指定會同開具財產清冊之人之必
      要。本院參之受監護宣告人甲○○目前並無適當親屬足以
      協助處理相關事項，而審以本件聲請人之代理人李慧千律
      師為協助聲請人處理本案之律師，與受監護宣告人甲○○
      並無財產上之利害關係，是由李慧千律師擔任本件會同受
      監護宣告人之監護人開具財產清冊之人，應屬適宜；復經
      本院依職權函詢李慧千律師而取得李慧千律師之同意，有
      陳報狀1件在卷可佐，從而，爰依民法第1111條第1項規定
      ，指定李慧千律師為本件監護宣告事件之會同開具財產清
      冊之人，以利本件監護事宜之執行。
四、依民事訴訟法第608條第1項，裁定如主文。
中    華    民    國    99    年    11    月    17    日
                  家事法庭法  官  楊佳祥
以上正本係照原本作成。
如不服本裁定關於選定監護人及指定會同開具財產清冊之人等部
分，應於送達後十日內向本院提出抗告狀，並繳納抗告費新臺幣
1,000元；其餘關於宣告監護之部分，不得抗告。
中    華    民    國    99    年    11    月    17    日
                          書記官  葉芳如

司法院資訊處製作；財團法人民間司法改革基金會備份。
